臺灣高等法院高雄分院刑事裁定　　　　　96年度交抗字第90號
抗告人即
受處分人　甲○○
上列抗告人因交通違規聲明異議案件，不服臺灣高雄地方法院中
華民國96年5 月3 日裁定（95年度交聲字第732 號），提起抗告
，本院裁定如下：
    主  文
抗告駁回。
    理  由
一、抗告意旨略以：依道路交通管理處罰條例第7 條之2 規定，
    以科學儀器採證取締超速時，一般道路至少應於100 公尺前
    ，高速、快速道路至少應於300 公尺前，應樹立明顯標示告
    知駕駛人，惟抗告人甲○○於95年8 月22日17時33分許，駕
    駛自用小客車行經臺76線八卦山隧道處時，未見在300 公尺
    前設有明顯標誌告知駕駛人；又道路交通管理處罰條例是在
    維護交通與安全，而非以處罰為目的，且在短期內連續修正
    道路交通管理處罰條例及道路交通管理事件統一裁罰基準及
    處理細則，使駕駛人在不知情之情況下造成違規，違背道路
    交通管理處罰條例非以處罰為目的之精神，為此提起抗告，
    請求撤銷原裁定等語。
二、按94年12月28日修正之道路交通管理處罰條例第33條第1 項
    規定：「汽車行駛於高速公路、快速道路或設站管制之道路
    ，不遵使用限制、禁止、行車管制及管理事項之管制規則而
    有下列行為者，處汽車駕駛人新臺幣3 千元以上6 千元以下
    罰鍰：一、行車速度超過規定之最高速限或低於規定之最低
    速限者…」，該規定並經行政院94年7 月5 日院臺交字第09
    40029286號令發布定自95年7 月1 日施行。觀諸上開修正前
    後之條文，係將快速道路納入規定，並明定各項違規行為，
    是以汽車行駛於快速道路而其行車速度超過規定之最高速限
    或低於規定之最低速限者，自95年7 月1 日上開道路交通管
    理處罰條例第33條修正施行後，自應依該條文規定處罰。又
    汽車駕駛人有違反道路交通管理處罰條例第33條第1 項之行
    為者，除依原條款處罰鍰外，並予記違規點數1 點，95年7
    月1 日施行之同條例第63條第1 項第1 款亦定有明文。
三、經查：抗告人甲○○於民國95年8 月22日17時33分許，駕駛
    車牌號碼YM-2915 號自用小客車行經臺76線八卦山隧道東向
    28.3公里處，該路段限速70公里，抗告人駕車經雷達（射）
    測定行速是75公里，超速5 公里而違規之事實，為抗告人所
    不否認，並有卷附採證照片、交通違規陳述單及查詢表各1
    紙可憑，本件異議人違規之時點，既在95年8 月22日，即修
    正道路交通管理處罰條例第33條、第63條施行後且有效之期
    間，自有該法律規定之適用，是抗告人於上揭時、地，有違
    規超速行駛之違規事實，堪可認定。
四、抗告人雖以上揭情詞置辯，然按汽車駕駛人行車速度超過規
    定之最高速限，經採用固定或非固定式科學儀器取得證據資
    料證明者，於高速公路、快速道路須至少於300 公尺前，明
    顯標示之，道路交通管理處罰條例第7 條之2 第3 項固定有
    明文；然衡其立法用意，不外表明科處違規人行政裁罰之終
    極目的乃在敦促駕駛人依行車速限駕駛，是以科學儀器採證
    ，應由主管機關在顯明處告示，用以提醒駕駛人依道路限速
    行駛，以期在駕駛人避免受罰之心理下，達到依行車速限駕
    駛進而維護行車安全之最大效益，尚非謂如有違反，駕駛人
    超速行駛之違規行為即應不罰，應甚明確，是不論本件在舉
    發地點300 公尺前有無設置明顯標示告知駕駛人，抗告人均
    不得以此解免罰則。又按「行為人有下列情形之一，而未嚴
    重危害交通安全、秩序或發生交通事故，且情節輕微，以不
    舉發為適當者，交通勤務警察或依法令執行交通稽查任務人
    員得對其施以勸導，免予舉發：…十一、駕駛汽車行車速度
    超過規定之最高時速未逾10公里，但長度在4 公里以上之隧
    道，不在此限。…」，抗告人行為時即95年6 月30日修正公
    布、95年7 月2 日施行之違反道路交通管理事件統一裁罰基
    準及處理細則第12條第1 項第11款定有明文。則自95年7 月
    1 日修正道路交通管理處罰條例第33條施行後，快速道路固
    比照高速公路，有上開超速取締放寬10公里規定之適用，惟
    倘違規之地點係4 公里以上之長隧道，不論係高速公路或快
    速道路，均不得主張上開免罰規定。本件抗告人所違規之快
    速道路路段，係位臺76線八卦山隧道東向28.3公里處，即屬
    於4 公里以上之長隧道，參諸上揭但書之規定，自無從適用
    超速取締放寬之規定，仍應予以處罰，又按任何人不得因不
    知法律而免除刑事責任，刑法第16條第1 項前段定有明文。
    刑事責任如此，則較之更輕之行政罰則，亦應作相同解釋。
    從而，任何駕駛人自亦不得以不知交通速限限制之修正作為
    不予處罰之論據，亦即抗告人縱確不知上開道路交通管理處
    罰條例及道路交通管理事件統一裁罰基準及處理細則規定，
    業經修正公布施行，亦不解免其本件違規之責。至於上開條
    文第11款之規定雖已於95年9 月14日修正為「駕駛汽車行車
    速度超過規定之最高時速未逾10公里。」，刪除但書關於4
    公里以上之長隧道無儀器容許誤差之規定，惟該條文係於95
    年9 月16日施行，於抗告人違規行為之時（95年8 月22日）
    尚未生效，抗告人即無從援引上開新修正之規定主張免罰。
    本件抗告人既有超速違規之事實，自應予依法處罰，以維護
    交通安全，抗告人上開所辯均非可採。從而，原處分機關援
    引上開規定，以抗告人違規超速，裁處抗告人罰鍰新臺幣3,
    000 元，並依同條例第63條規定記違規點數1 點，並無不當
    ，原審駁回其異議，亦核無不合，其抗告為無理由，應予駁
    回。
五、據上論結，應依道路交通案件處理辦法第26條，刑事訴訟法
    第412 條裁定如主文。
中　　華　　民　　國　　96　　年　　7 　　月　　31    日
            刑事第六庭  審判長法  官  王憲義
                              法  官  張盛喜
                              法  官  李璧君
以上正本證明與原本無異。
不得再抗告。
中　　華　　民　　國　　96　　年　　8 　　月　　1 　　日
                              書記官  唐奇燕
